【裁判字號】    97,易緝,71
【裁判日期】    981013
【裁判案由】    詐欺
【裁判全文】
臺灣臺南地方法院刑事判決              97年度易緝字第71號
                                      97年度易緝字第72號
公  訴  人  臺灣臺南地方法院檢察署檢察官
被      告  己○○
選任辯護人  蔡弘琳律師
            蔡進欽律師
            蘇正信律師
上列被告因侵占等案件，經檢察官提起公訴（87年度偵緝字第16
1號、87年度營偵字第887號）暨移送併案審理（97年度偵緝字第
1364號），本院判決如下：
    主  文
己○○共同連續犯業務侵占罪，處有期徒刑捌月。緩刑年，緩
刑期內付保護管束，並應自本判決確定之日起貳年內，依執行檢
察官之命令，向指定之政府機關、政府機構、行政法人、社區或
其他符合公益目的之機構或團體，提供壹佰貳拾小時之義務勞務
。
其餘被訴詐欺部分無罪。
    事  實
一、己○○於民國85年間，任職於隆美布料股份有限公司（下稱
    隆美公司），擔任該公司新營店會計職務，負責按日依該店
    店長甲○○所填寫之客戶訂購單所載營業狀況，轉載於日報
    表，並負責前往銀行將該店一日之營業額存入隆美公司銀行
    帳戶，以及將登載當日該店營業狀況之訂購單、日報表及銀
    行存款單據寄回隆美公司以供稽核之業務，為從事業務之人
    。己○○明知將隆美公司新營店每日之營業狀況按日登載於
    日報表為其業務上應盡之義務，詎其僅因受該公司新營店店
    長甲○○之請託，竟與甲○○（業經本院於86年 8月12日以
    86年度易字第1973號判決判處有期徒刑7月，緩刑3年，於同
    年 9月11日確定）共同基於意圖為自己不法所有之侵占概括
    犯意聯絡，於85年8、9月間，以不將當日營業狀況登載於日
    報表，亦未將日報表寄回隆美公司稽核之方式，配合甲○○
    ，而任由甲○○將伊業務上所收受如附表所示客戶所交付如
    附表所示之貨款12筆，金額合計新臺幣（下同）78,466元，
    侵吞入己，得款均由甲○○花用殆盡。己○○因家中經濟困
    難，復基於業務登載不實並承前意圖為自己不法所有之侵占
    概括犯意，先後於85年 9月30日及同年10月13日，在其業務
    上應據實登載之編號：0000000、0000000號日報表上，虛偽
    登載業已支出黃得福85年 9月份之代工款項11,450元、另支
    付電話費 3,247元，以此製作虛偽日報表之方式，將其業務
    上所持有之上開代工款11,450元、電話費 3,247元侵吞入己
    ，得款亦花用殆盡，足生損害於隆美公司對該公司新營店營
    業帳務管理之正確性。嗣隆美公司發覺該公司新營店帳目有
    異，而查知上情。
二、案經隆美公司訴由臺灣臺南地方法院檢察署檢察官偵查起訴
    。
    理  由
壹、證據能力方面：
    本案檢察官所舉用以證明被告己○○犯罪之各項證據，均據
    被告及其選任辯護人表示同意採為證據之意思，且無事實顯
    示係公務員因違法蒐證所取得之證據，本院審酌該等供述證
    據、非供述證據作成時之情況暨各該證據之性質，亦認為適
    於作為證據，爰依刑事訴訟法第159條之4第2款、第159條之
    5，刑事訴訟法施行法第7條之3但書等規定，於98年9月22日
    審理時當庭裁定認為均有證據能力，合先敘明。
貳、實體方面：
  一、有罪部分：
    (一)訊據被告己○○對於上開犯罪事實，均坦承不諱，核與證
      人即85年間擔任隆美公司新營店店長之甲○○、證人即85
      年間擔任隆美公司南區業務經理，亦為本案告訴代理人之
      丁○○分別於偵查、另案審理及本案審理中供證情節相符
      （證人甲○○部分，見85年度營偵字第2002號卷第26頁反
      面、第50頁反面、本院86年度易字第1973號卷第18頁反面
      、本院97年度易緝字第71號卷第168至181頁；證人丁○○
      部分，見85年度營偵字第2002號卷第26頁反面至27頁、本
      院87年度易字第2145號卷第 105頁、本院97年度易緝字第
      71號卷第135至139頁），此外復有隆美公司窗簾、床罩訂
      購單12紙、新營門市部編號0000000、0000000號日報表 2
      紙、請款單1紙及中華電信股份有限公司電信費收據2紙在
      卷可資佐證（見85年度營偵字第2002號偵查卷第7至18、3
      至 6、45頁）。足認被告之自白與事實相符，應可採信。
      本案事證明確，被告業務侵占犯行洵堪認定。
    (二)查被告行為後，刑法修正條文業於94年2月2日修正公布，
      並於95年7月1日施行；而刑法施行法增訂第1條之1，於95
      年 6月14日公布，並於同年7月1日施行，其新舊法比較詳
      述如附件所示。
    (三)核被告所為，係犯刑法第336條第2項之業務侵占罪及同法
      第 215條之業務登載不實罪。被告與證人甲○○就侵占附
      表所示款項部分，有犯意聯絡及行為分擔，應依修正前刑
      法第28條之規定，論以共同正犯。被告侵吞代工款11,450
      元、電話費 3,247元之業務侵占犯行與其於業務上執掌之
      日報表為虛偽不實登載之業務登載不實犯行，有方法、目
      的之牽連關係，應依修正前刑法第55條牽連犯之規定，從
      一重之業務侵占罪處斷。被告多次業務侵占犯行，時間緊
      接，所犯係構成要件相同之罪，顯係基於概括之犯意反覆
      為之，應依修正前刑法第56條連續犯之規定，論以共同連
      續犯業務侵占罪一罪，並加重其刑。被告於其業務上執掌
      之日報表為虛偽登載之業務登載不實犯行，雖未據起訴，
      但與起訴部分有修正前刑法第55條牽連犯之裁判上一罪關
      係，本院自應併予審究。
    (四)爰審酌被告前未曾受刑之宣告，素行尚稱良好，其因與證
      人甲○○間同事情誼及自家經濟因素，違背其任職於隆美
      公司業務上應盡之義務，以不將營業額登載於日報表之方
      式，夥同甲○○連續侵占應交付隆美公司如附表所示之貨
      款共計78,466元，繼而又以在日報表上對支出款項不實登
      載之方式，連續侵占隆美公司應支付之代工款11,450元、
      電話費 3,247元，致隆美公司受有財產損失，惟就侵占附
      表所示貨款部分，該等款項均由證人甲○○取走花用殆盡
      ，被告並未獲得任何財產上利益，而侵占代工款及電話費
      部分，被告侵占所得金額非鉅，且被告犯後坦承犯行，尚
      有悔意暨被告之智識程度等一切情狀，量處如主文所示之
      刑，以示懲儆。又被告犯罪時間雖在96年 4月24日前，且
      係於中華民國96年罪犯減刑條例施行前之88年3月8日經本
      院發佈通緝，然被告並未於96年12月31日自動歸案接受審
      判，直至97年10月23日始於臺南縣新化鎮○○路580巷2號
      前為警緝獲，此有當日發文之臺南市警察局第一分局南市
      警一刑偵字第097000 00218號通緝（協尋）案件報告書在
      卷可按，是依前引減刑條例第 5條之規定，被告自不得依
      該條例予以減刑，併予敘明。
    (五)末查被告前未曾受刑之宣告，素行尚稱良好，其因一時短
      於思慮，罹此刑章，經此偵審科刑教訓，當知警惕，信無
      再犯之虞，本院因認所宣告之刑以暫不執行為適當，爰依
      現行刑法第74條第1項第1款之規定，諭知緩刑 3年，以勵
      自新。惟為使被告能切實記取教訓，避免再犯，爰依同條
      第2項第5款之規定，命被告於本案確定之日起 2年內，依
      執行檢察官之命令，向指定之政府機關、政府機構、行政
      法人、社區或其他符合公益目的之機構或團體，提供 120
      小時之義務勞務，併依現行刑法第93條第1項第2款之規定
      ，於緩刑期間付保護管束。
  二、不另為無罪諭知之部分：
    (一)公訴意旨另以：被告基於業務登載不實之概括犯意，於85
      年8、9月任職隆美公司新營店會計期間，以製作假帳目之
      方式，協助該店店長甲○○侵占如附表所示之貨款12筆。
      因認被告此部分亦涉有業務登載不實犯行云云。
    (二)按「刑法第 213條之公務員登載不實罪係作為犯，必該公
      務員明知為不實之事項而登載於職掌公文書之積極行為，
      始得成立，若僅明知其為職務上應登載之事項而故不為登
      載之消極不作為，除視其情形，或成立其他罪名外，自難
      成立該罪」，最高法院85年度台上字第1082號判決意旨可
      資參照。查刑法第 215條之業務登載不實罪，其構成要件
      除行為人之身分必須為「從事業務之人」，且登載之文書
      為「業務上作成之文書」此二構成要件與同法第 213條所
      要求之行為人具備「公務員」身分，所登載者為「職務上
      所掌之公文書」，兩者不同外，其餘均無二致，則依前引
      最高法院判決意旨，應認刑法第 215條之業務登載不實罪
      ，亦屬作為犯。是從事業務之人，即便明知其業務上應登
      載之事項而故意不為登載，亦不成立該罪，先予敘明。
    (三)訊據被告固不否認因受證人甲○○之託，而故意將附表所
      示12筆貨款登載於其業務上作成之日報表此一事實，且證
      人丁○○於本院審理中，亦證稱：如附表所示12筆貨款係
      會計（即被告）隱匿日報表，致隆美公司無法追蹤款項，
      此係應製作日報表而未製作等語（見本院97年度易緝字第
      71號卷第 137頁）。據此固堪認被告有明知其業務上應將
      附表所示12筆貨款登載於日報表，而刻意隱匿不為登載之
      情形。然揆諸前揭說明，刑法第 215條業務登載不實罪既
      屬作為犯之規定，則被告故意不予登載之消極不作為，即
      與該條構成要件不符，自難成立該罪。此外，公訴人復未
      能舉證證明被告就附表所示12筆貨款，有何積極於業務上
      所作成之文書上為不實登載之行為，應認此部分犯罪行為
      尚屬不能證明。惟公訴意旨認此部分與前揭據以論罪科刑
      之業務侵占犯行有修正前刑法第55條牽連犯規定之裁判上
      一罪關係，爰不另為無罪之諭知。
  三、無罪部分：
    (一)公訴意旨另以：被告明知無償款能力，竟於86年 7月至87
      年 1月間，先後以繳交預購屋款為由，向告訴人丙○○詐
      借 528,000元；另借用告訴人丙○○名義，加入告訴人之
      弟翁忠義所召集，每會會款10,000元，會期自86年10月10
      日起至88年12月10日止之互助會，並在第二會時標取互助
      會款327, 000元，旋即拒繳死會會款，嗣後由告訴人丙○○持續繳付上開死會款項，因認被告涉有連續詐欺取財罪
      嫌云云。
    (二)按犯罪事實應依證據認定之，無證據不得認定犯罪事實；
      又不能證明被告犯罪者，應諭知無罪之判決，刑事訴訟法
      第154條第2項、第301條第1項定有明文。次按「告訴人之
      告訴，係以使被告受刑事訴追為目的，是其陳述是否與事
      實相符，仍應調查其他證據以資審認」；又「刑法第 339
      條第 1項詐欺罪之成立，以意圖為自己或第三人不法所有
      ，以詐術使人將本人或第三人之物交付為要件。所謂以詐
      術使人交付，必須被詐欺人因其詐術而陷於錯誤，若其所
      用方法，不能認為詐術，亦不致使人陷於錯誤，即不構成
      該罪」，最高法院52年度台上字第1300號、46年台上字第
      260號判例意旨可資參照。
    (三)查公訴意旨認被告涉有詐欺罪嫌，無非以被告之供述、告
      訴人之指述及卷附會單 1紙為主要之論據。訊據被告固坦
      承曾於86年7月至87年1月間，陸續向告訴人借款，金額達
      528,000 元，且曾以告訴人之名義，加入案外人翁忠義所
      召集之互助會，並於標會之後，未繼續繳交死會會款，此
      部分會款共計 372,000元等事實，然堅決否認有何被訴詐
      欺犯行，辯稱：其當時僅係告知告訴人丙○○其家中經濟
      狀況不佳，四處搬家，並未對伊佯稱繳交預購屋款；其與
      告訴人丙○○間為純粹金錢借貸關係，並未詐騙等語。
    (四)經查：
      1.本件告訴人丙○○於提起告訴之初，於告訴狀中指稱被
        告於86年7月至87年1月間，以欲繳交臺南市○○路之預
        購屋款為由，陸續向伊借款 528,000元，伊不疑有詐，
        另同意被告以伊名義參加翁忠義為會首之互助會云云（
        見87年度營偵字第887號偵查卷第1頁反面），惟於偵查
        中檢察官訊問時，則改稱：被告向伊借款時，係表示興
        建房屋購買材料缺錢云云（見前引887號偵查卷第10 頁
        反面）；且伊嗣後提出之刑事告訴補充理由狀及於前案
        審理中，亦稱被告係以無力支付興建房屋購買材料之費
        用為由，向伊借款（見前引營偵字第 887號偵查卷第14
        至16頁、本院87年度易字第3270號卷第13頁）。至本院
        審理中，告訴人丙○○到院以證人身分具結，初於檢察
        官行主詰問時，經閱覽伊當時所提出之告訴狀後證稱：
        被告確係因購屋之故而向伊借款（見本院97年度易緝字
        第71號卷第129頁反面），然於辯護人行反詰問時，告
        訴人丙○○閱覽伊先前於偵查中檢察官訊問時所製作之
        筆錄後（即前引營偵字第 887號偵查卷第10頁以下），
        又改稱：「（問：你當時說，她跟你借十幾次錢，要蓋
        房子，要材料的錢，當初她向你借錢的原因究竟是買房
        子或蓋房子？）時間已經很久了，我記不清楚了，但之
        前偵查筆錄都有寫了，當初講的就是蓋房子的問題」（
        見本院97年度易緝字第71號卷第 130頁反面）。則依告
        訴人丙○○於偵查、審理中陳證內容以觀，告訴人丙○○對於被告究竟係以購屋繳交屋款為由向伊借款，抑或
        以興建房屋欠缺材料費用為由向伊借款，所陳、所證情
        節始終不一，且公訴人亦未能提出相關積極證據佐證告
        訴人丙○○上開證詞屬實，已難逕憑告訴人丙○○上開
        前後不一之指證情節，逕認被告有何施用詐術之舉。
      2.又告訴人丙○○於本院審理中復以證人身分具結證稱：
        伊因前往位在臺南縣柳營鄉之牧成公司收帳，而結識當
        時在該公司擔任會計職務之被告，自伊初次與被告見面
        之時起，迄伊首次借款予被告之時止，兩人相識僅2、3
        個月，因伊係按月前往牧成公司收帳，故僅見過被告 2
        、3 次面；伊係收帳之後，與被告閒聊之際，被告表示
        手頭不方便，家中有事需要用錢，伊遂表示伊有在跟會
        ，可借款予被告；伊當時並未考慮被告是否有能力清償
        所借款項，另對於被告於牧成公司擔任會計之薪資數額
        、有無其他收入及被告家庭經濟狀況，家庭成員為何，
        伊均不知悉；至於被告所指房屋部分，伊不知被告所欲
        購買之房屋價值為何、地點座落何處，且未曾前往被告
        所指之房屋查看，被告當時未曾提出購買或興建房屋之
        相關契約書或證明文件等語（見本院97年度易緝字第71
        號卷第129至133頁反面）。依告訴人丙○○上開證詞內
        容，伊與被告相識時間僅2、3個月，見面次數甚少，倘
        伊果係因被告擁有不動產而願借款予被告，衡情自當對
        該房屋之地點、價值、外觀等影響該房屋於市場交易或
        擔保價值之項目，詳加查證，以作為決定是否借款之準
        據。然依告訴人丙○○上開所證情節，伊對於攸關出借
        款項能否獲得清償之房屋價值、座落地點甚或外觀等涉
        及該不動產能否提供足額擔保或將之變賣以清償借款之
        重要事項，全未查證，僅因被告表示購買或興建房屋，
        手頭不便，即逕予借款予被告，顯見就告訴人丙○○主
        觀而言，此等購屋、建屋之託詞與一般人借款時所表示
        之經濟困難、週轉不靈等理由並無不同，自逕難認告訴
        人丙○○係因遭詐騙而將款項借予被告。佐以告訴人丙○○於本院審理中證稱：「（問：為何她說她要買房子
        你就借錢給她？）因為我想說好心借給她，且她是我的
        客戶，她也說她會還我，但最後卻沒有還我」、「（問
        ：根據檢察官起訴書記載，借款部分是86年7月到87年1
        月，標會時間是86年11月，為何被告未還你會款之前，
        你願意繼續借錢給他？）我就是傻」、「（問：為何被
        告跟你說她要蓋房子有需要錢，你就相信他借錢給他？
        或有其他因素借錢給他？）就單純相信他借錢給他，沒
        有其他因素」、「（問：你借錢給被告，單純因為看她
        可憐？）是」等語（見本院97年度易緝字第71號卷第12
        9、131、131頁反面、133頁反面），益見告訴人並非因
        遭被告以購屋、建屋之事由詐騙，始出借款項予被告至
        明。
      3.至於，告訴人丙○○於偵查中指稱：「當初被告並沒有
        對我說她先生死亡，有小孩，他說她未婚」等語（見前
        引營偵字第 887號偵查卷第10頁），於本院審理中證稱
        ：「（問：被告到底如何騙你？）她用要買房子的方式
        並且說家裡不方便等語跟我借款，而且跟我說要跟我交
        往成為男女朋友」等語（見本院97年度易緝字第71號卷
        第 130頁），則依告訴人丙○○上開陳證情節，似指被
        告係佯以承諾男女關係為由，致伊陷於錯誤而出借款項
        。惟進一步質諸告訴人丙○○，伊復證稱：當初僅係與
        被告聊天時，口頭上表示要跟被告交往，實際上並未交
        往，兩人亦未一同出遊、用餐；被告亦未曾對伊表示若
        伊出借款項，將與被告交往等語（見前引本院卷第 130
        頁反面、133 頁反面）。是依告訴人上開證詞，亦無從
        認被告確有佯以承諾以兩人感情之事詐騙告訴人，致告
        訴人陷於錯誤而出借款項予被告之舉。
    (五)綜上所述，本件尚不能僅以告訴人指證被告佯以買屋、建
      屋之事對伊施用詐術，致伊陷於錯誤而出借款項之單一指
      述，逕認被告涉有詐欺罪嫌。此外，公訴人復未能舉出其
      他積極證據，足證被告確有公訴意旨所指詐欺情事，揆諸
      前引最高法院判例意旨，應認本件被告此部分犯罪尚屬不
      能證明，爰依法就此部分為無罪判決之諭知。
、退併辦部分：
  一、檢察官併案意旨略以：被告明知無償款能力，竟基於意圖
      為自己不法所有之詐欺犯意，於88年 8月18日，化名「劉
      惠美」而向告訴人乙○○佯稱子女註冊需繳交註冊費用，
      借款50,000元，復於同年 8月30日，再以其弟生病住院為
      由，持林順德所簽發，面額140,000元，發票日為88年9月
      25日之支票 1紙向告訴人乙○○借款並償還先前之借款，
      告訴人乙○○因而陷於錯誤，又交付90,000元與被告，因
      認被告此部分亦涉有詐欺犯行，並與被告前揭被訴詐欺案
      件有修正前刑法第56條連續犯之裁判上一罪關係，因而移
      送本院併案審理。
  二、查本件檢察官起訴被告詐欺告訴人丙○○犯嫌部分，既經
      本院認定被告此部分犯罪不能證明而諭知無罪之判決，則
      此部分與檢察官函送併辦部分，即無修正前刑法第56條所
      示連續犯之裁判上一罪關係可言（最高法院83年度台上字
      第1135號判決意旨參照）。是檢察官上開移送併案審理部
      分，本院無從審酌，應退回檢察官另行依法處理，併予敘
      明。
據上論斷，應依刑事訴訟法第299條第1項前段、第301條第1項，
刑法第2條第1項前段、第336條第2項、第215條、第74條第1項第
1款、第 2項第5款、第93條第1項第2款，修正前刑法第28條、第
55條、第56條，刑法施行法第1條之1，判決如主文。
本案經檢察官戊○○到庭執行職務。
中    華    民    國    98    年    10    月    13    日
                  刑事第十四庭  審判長法  官  陳金虎
                                      法  官  孫淑玉
                                      法  官  周紹武
以上正本證明與原本無異。
如不服本判決應於收受本判決後10日內向本院提出上訴書狀，並
應敘述具體理由。其未敘述上訴理由者，應於上訴期間屆滿後20
日內向本院補提理由書狀（均須按他造當事人之人數附繕本）「
切勿逕送上級法院」。
                                      書記官  徐晨芳
中    華    民    國    98    年    10    月    15    日
附錄本案論罪科刑法條全文：
中華民國刑法第336條第2項
對於業務上所持有之物，犯前條第 1項之罪者，處6月以上5年以
下有期徒刑，得併科3千元以下罰金。
中華民國刑法第215條
從事業務之人，明知為不實之事項，而登載於其業務上作成之文
書，足以生損害於公眾或他人者，處3年以下有期徒刑、拘役或5
百元以下罰金。
┌───────────────────────────┐
│【附表】                                              │
├──┬───────┬────────────────┤
│編號│客戶名稱      │  侵占之金額（單位：新臺幣）    │
├──┼───────┼────────────────┤
│  1 │翁國軒        │  10,122元                      │
├──┼───────┼────────────────┤
│  2 │翁國華、翁國軒│  10,072元                      │
├──┼───────┼────────────────┤
│  3 │翁國華、翁國軒│  11,162元                      │
├──┼───────┼────────────────┤
│  4 │翁國軒        │   3,840元                      │
├──┼───────┼────────────────┤
│  5 │翁國軒        │   4,040元                      │
├──┼───────┼────────────────┤
│  6 │翁國軒        │   4,253元                      │
├──┼───────┼────────────────┤
│  7 │翁國軒        │   4,545元                      │
├──┼───────┼────────────────┤
│  8 │孫華雯        │   1,100元                      │
├──┼───────┼────────────────┤
│  9 │黃國卿        │   9,082元                      │
├──┼───────┼────────────────┤
│ 10 │王秀如        │  12,290元                      │
├──┼───────┼────────────────┤
│ 11 │楊嘉林        │   6,960元                      │
├──┼───────┼────────────────┤
│ 12 │王秀如        │   1,000元                      │
├──┴───────┼────────────────┤
│              合計：│  78,466元                      │
└──────────┴────────────────┘
附件：
  (一)關於刑法第 2條之規定：修正後之刑法第2條第1項為新舊法
    比較適用之準據法，無關行為可罰性要件之變更，非屬刑罰
    法律變更，無庸比較新舊法問題，即應依修正後第 2條之規
    定，比較新舊法之適用，先予敘明。
  (二)關於刑法第28條共同正犯之規定：按修正前刑法第28條規定
    ：「二人以上共同實施犯罪之行為者，皆為正犯」，而修正
    後刑法同條規定：「二人以上共同實行犯罪之行為者，皆為
    正犯」。查本條之修正理由係為釐清陰謀共同正犯、預備共
    同正犯、共謀共同正犯是否合乎本條規定之正犯要件。是於
    被告並非陰謀、預備犯罪，而係共同實行犯罪行為之情形，
    修正後之規定對被告而言並非較為有利，自應依刑法第 2條
    第1項前段，適用修正施行前刑法第28條規定論擬。
  (三)關於刑法第55條牽連犯之規定：查被告行為後，刑法第55條
    牽連犯之規定業於94年2月2日修正公布刪除，並於95年7月1
    日施行。依修正前刑法第55條之規定，倘被告所犯二罪具有
    方法、目的或原因、結果之牽連關係，應從一重處斷；惟現
    行刑法既刪除上開牽連犯之規定，則依現行刑法規定，被告
    所犯二罪即便有方法、目的或原因、結果之牽連關係，亦應
    各別獨立論罪，再定應執行之刑。比較新舊法結果，顯以修
    正前之規定較有利於被告，是應依刑法第2條第1項前段，適
    用修正施行前刑法第55條牽連犯之規定，從一重處斷。
  (四)關於刑法第56條連續犯之規定：查被告行為後，刑法第56條
    連續犯之規定業於94年2月2日修正公布刪除，並於95年7月1
    日施行。是於修正後刑法施行後，被告之數犯罪行為，即須
    分論併罰。此刪除雖非犯罪構成要件之變更，但顯已影響行
    為人刑罰之法律效果，自屬法律有變更，依修正後刑法第 2
    條第 1項規定，比較新、舊法結果，仍以適用行為時法律即
    舊法論以連續犯有利於被告。是應依刑法第2條第1項前段，
    適用修正施行前刑法第56條連續犯之規定，論以一罪。
  (五)關於罰金刑貨幣單位之變動部分：被告行為後，刑法施行法
    增訂第1條之1，於95年 6月14日公布，並於同年7月1日施行
    ；該條規定：「中華民國94年1月7日刑法修正施行後，刑法
    分則編所定罰金之貨幣單位為新臺幣。94年1月7日刑法修正
    時，刑法分則編未修正之條文定有罰金者，自94年1月7日刑
    法修正施行後，就其所定數額提高為30倍。但72年 6月26日
    至94年1月7日新增或修正之條文，就其所定數額提高為 3倍
    」。考其立法理由，係為因應94年2月2日修正公布、95年 7
    月1日施行之刑法施行後，依刑法總則第33條第5款規定，罰
    金貨幣單位已改為新臺幣，是以分則編各罪所定罰金之貨幣
    單位，自應配合上開規定修正，為使罰金數額趨於一致，避
    免衍生新舊法比較適用問題，以緩和實務適用法律之衝擊，
    於不變動罰金數額之前提下，而為制定（前揭條文立法意旨
    參照），換言之，刑法施行法第1條之1係在替代罰金罰鍰提
    高標準條例部分條文，與適用罰金罰鍰提高標準條例之結果
    相同，對於被告而言並不發生有利或不利之問題，僅係將貨
    幣單位由銀元改為新臺幣，並非法律變更刑度之條文，當無
    須就新舊法比較適用。
  (六)關於緩刑部分：按犯罪在新法施行前，新法施行後，緩刑之
    宣告，應適用新法第74條之規定（最高法院95年 5月23日95
    年度第 8次刑事庭會議決議參照）。查被告行為後，刑法第
    74條之規定先後於94年2月2日、98年 5月19日修正，並於95
    年7月1日、98年9月1日施行，揆諸前引最高法院刑事庭會意
    決議意旨，本案關於緩刑及相關負擔之宣告，自應適用現行
    刑法第74條、第93條第1項第2款之規定。


司法院資訊處製作；財團法人民間司法改革基金會備份。
